臺灣高等法院民事判決
109年度家上字第284號
上   訴   人   陳○宸
兼法定代理人   陳○妤
上   訴   人   鄭○智
訴 訟代理 人   林明賢律師
               袁大為律師
        
上列當事人間請求認領子女等事件，兩造對於中華民國109年7月
30日臺灣臺北地方法院108年度親字第22號第一審判決各自提起
上訴，本院於110年10月5日言詞辯論終結，判決如下：
    主      文
一、原判決關於駁回陳○宸、陳○妤後開第二、三項之訴，暨訴訟
    費用之裁判均廢棄。
二、鄭○智應自民國一○七年十二月一日起至陳○宸成年之日止，
    按月於每月五日前再給付陳○妤關於陳○宸之扶養費新臺幣肆
    仟元，連同原判決第三項所命按月給付扶養費部分，於本判
    決確定後，如遲誤一期履行者，其後六期視為亦已到期。
三、鄭○智應再給付陳○妤新臺幣壹拾玖萬肆仟伍佰伍拾肆元，及
    自民國一○七年十二月十三日起至清償日止，按年息百分之
    五計算之利息。
四、陳○宸、陳○妤其餘上訴駁回。
五、鄭○智之上訴駁回。
六、第一、二審訴訟費用，關於陳○宸、陳○妤上訴部分，由鄭○
    智負擔十分之八，餘由陳○妤負擔；關於鄭○智上訴部分，由
    鄭○智負擔。 
    事實及理由
一、上訴人陳○妤、陳○宸(下合稱為陳○妤等2人)主張：陳○妤因
    與對造上訴人鄭○智交往受孕，於民國000年00月00日誕下1
    子陳○宸。詎鄭○智否認陳○宸為其子，依民法第1067條第1項
    規定，得請求鄭○智認領陳○宸為其子，並請求酌定陳○宸權
    利義務之行使或負擔由陳○妤任之，及由鄭○智負擔自陳○宸
    出生時起至其成年時止之扶養費用。依兩造之經濟能力，鄭
    ○智為外科醫師，月薪為新台幣(下同)20餘萬元，而陳○妤為
    代理特教老師，月薪3萬5,000元，又須負擔保護教養陳○宸
    之責，相較結果，鄭○智之經濟能力顯然較佳，參酌行政院
    主計處公布106年度每人月平均消費支出2萬9,245元為基準
    ，鄭○智每月按比例應負擔陳○宸之扶養費為2萬5,000元。此
    外，陳○妤自陳○宸出生時起至000年00月00日止，已代鄭○智
    支出其應負擔之扶養費122萬5,000元，依不當得利法律關係
    ，鄭○智亦應返還。爰依民法第1069條之1準用第1055條第1
    項、第1084條第2項、第179條之規定，求為命：鄭○智認領
    陳○宸；並酌定陳○宸權利義務之行使或負擔由陳○妤任之；
    鄭○智自107年12月1日起至陳○宸成年之日止，按月於每月5
    日前給付陳○妤關於陳○宸扶養費2萬5,000元，如遲誤1期履
    行者，其後12期視為亦已到期，如再遲誤一期，其後每期應
    加給2,000元；暨給付陳○妤122萬5,000元本息之判決。
二、鄭○智則以：伊雖曾與陳○妤於100年12月至103年1月交往，
    然雙方最後1次發生性行為時間為102年11、12月間，陳○宸
    非陳○妤自伊受胎所生，陳○妤等2人所舉事證亦無從證明陳○
    宸與伊具有血緣關係，伊無庸負擔陳○宸之扶養費並償還陳○
    妤所支出之扶養費等語，資為抗辯。　　
三、原審判命鄭○智認領陳○宸，並酌定陳○宸權利義務之行使或
    負擔由陳○妤任之；鄭○智自107年12月1日起至陳○宸成年之
    日止，按月於每月5日前給付陳○妤關於陳○宸之扶養費1萬6,
    000元，且於本件判決確定後，如遲誤1期履行者，其後6期
    視為亦已到期；另命鄭○智給付陳○妤77萬8,113元本息，駁
    回陳○妤等2人其餘之請求。兩造各就其敗訴部分提起上訴。
　㈠陳○妤等2人上訴部分：　
  ⒈上訴聲明：
　⑴原判決關於駁回陳○妤等2人後開第⑵、⑶項之訴部分廢棄。
　⑵鄭○智應自107年12月1日起至陳○宸成年之日止，按月於每月5
    日再給付陳○妤關於陳○宸之扶養費9,000元，連同原判決主
    文第3項所命給付，如遲誤一期履行者，其後6期視為亦已到
    期。
　⑶鄭○智應再給付陳○妤44萬6,887元，及自起訴狀繕本送達翌日
    即107年12月13日起至清償日止，按年息5%計算之利息。
　⑷願供擔保，請准宣告假執行。
　⒉答辯聲明：
　⑴陳○妤等2人之上訴駁回。
　⑵如受不利判決，願供擔保請准宣告免為假執行。
　㈡鄭○智上訴部分：
  ⒈上訴聲明：
　⑴原判決不利於鄭○智部分廢棄。
　⑵上開廢棄部分，陳○妤等2人在第一審之訴均駁回。
　⒉陳○妤等2人均答辯聲明：鄭○智之上訴駁回。
四、按有事實足認其為非婚生子女之生父者，非婚生子女或其生
    母或其他法定代理人，得向生父提起認領之訴。民法第1067
    條第1項定有明文。查兩造於100年12月間至103年1月間交往
    ，並於交往期間發生性關係，陳○妤於000年00月00日生下陳
    ○宸，為兩造所不爭執（見原審卷一第209-210頁、第221頁)
    ，且有出生證明書、戶口名簿在卷為證(見原審卷一第17-19
    頁)。至陳○妤等2人主張陳○宸係自鄭○智受胎所生，鄭○智應
    認領為其子，則為鄭○智所否認，並以前揭情詞置辯。茲論
    述如下：　
  ㈠按未成年子女有獲知其血統來源之權利，且親子關係事件之
    終局判決具對世效，影響範圍相當廣泛，未成年子女為當事
    人之親子關係事件，就血緣關係存否有爭執，法院認有必要
    時，得依聲請或依職權命當事人或關係人限期接受血型、去
    氧核醣核酸或其他醫學上之檢驗。但為聲請之當事人應釋明
    有事實足以懷疑血緣關係存否者，始得為之，家事事件法法
    第68條第1項定有明文。而關於血緣關係存在與否，現代生
    物科學發達，醫學技術進步，以DNA檢驗方法鑑定子女血統
    來源之精確度極高，且為一般科學鑑定及社會觀念所肯認，
    乃週知之勘驗方法。確認親子關係存在或認領事件，關係生
    父之血統，及未成年子女之身分，與社會公益有關，是當事
    人對於有無真實之血緣關係存在，如生爭執，自不能僅因一
    方當事人不配合為血緣鑑定，即使他方受不利之判決。又當
    事人一造聲明為血緣鑑定，如就其主張之事實已為相當之證
    明，法院因認其聲明為正當，而命為血緣鑑定時，他造縱不
    負舉證責任，亦有協力之義務，倘無正當理由而拒絕，法院
    自得以之為全辯論意旨之一部分，於斟酌其他相關事證後，
    為該他造不利之判斷。
  ㈡陳○妤等2人主張：鄭○智曾陪同陳○妤前往產檢，且多次前往
    月子中心探視，並支付月子中心費用等語，業經鄭○智於臺
    灣臺北地方法院107年度訴字第4279號損害賠償事件(下稱另
    案)自承在卷(見原審卷一第827頁)，參以證人即陳○妤之繼
    父黃國龍於另案證稱：在陳○妤懷孕期間，鄭○智幾乎每周六
    、日休假時會至伊家中，臨盆前幾個月，陸續添購嬰兒用品
    ，比如推車、尿布、衣服等，亦有討論要在哪裡坐月子等語
    (見原審卷一第393頁)，並有鄭○智與陳○妤、嬰兒合照之照
    片可憑(見原審卷一第25-27頁、第31-36頁)，足徵鄭○智對
    於陳○妤懷孕期間及產後之照顧已逾越一般朋友情誼之界限
    。倘若陳○宸與鄭○智不具血緣關係，縱使為情誼至密之異性
    朋友關係，要無可能多次陪同產檢、在未出生時即屢添購新
    生嬰兒用品，並支付月子中心之費用，甚且於陳○宸出生後
    ，鄭○智猶前往月子中心親自餵奶、擁抱嬰孩而眠(見原審卷
    一第31-34頁)，猶如父子般親密。是鄭○智辯稱係基於朋友
    情誼幫忙云云，顯與事實有悖，不足採信。　
　㈢據證人黃國龍於另案證稱：鄭○智於滿月時有送彌月蛋糕至伊
    家中，伊知悉鄭○智亦有分送○○○醫院同事等語(見原審卷一
    第399頁)，並經鄭○智在另案自認無訛(見原審卷一第828頁)
    ，且有彌月小卡照片、旺默食品企業有限公司(下稱旺默公
    司)109年12月21日陳報狀等在卷可憑(見原審卷一第29頁、
    本院卷第131頁)。鄭○智雖辯稱：伊於103年12月8日下午示
    範置放周邊動脈導管，當無可能於當日下午16時12分訂購彌
    月蛋糕等語，提出103年12月8日下午向○○醫學院學生示範置
    放周邊動脈導管照片為憑（見本院卷第193-195頁）。然前
    開照片所載時間是否為正確，未據鄭○智舉證以實其說；且
    依旺默公司檢送該彌月蛋糕於103年12月16日之出貨單所示
    ，可知送貨地點係○○○醫院4樓○○○○外科加護病房，聯絡人為
    鄭○智，聯絡方式為鄭○智之手機，且採貨到付款方式(見本
    院卷第133頁)。倘若有他人冒用鄭○智之名義訂購彌月蛋糕
    ，鄭○智於旺默公司送貨當日聯繫鄭○智收貨時，即應拒絕退
    回彌月蛋糕，旺默公司當無可能順利送畢貨物並收訖款項(
    見本院卷第225頁)，參以訂購單特別註記應於103年12月16
    日中午12時前到貨，而鄭○智係於同日中午12時6分開始準備
    手術、同日12時18分至13時10分為病患施行手術，有當日手
    術流程控管、○○○醫院110年3月9日函可稽（見原審卷一第10
    57頁、本院卷第201-203頁），旺默公司送貨時間與鄭○智手
    術時間亦無衝突，益見當日應係聯繫鄭○智本人收受蛋糕無
    誤。鄭○智復於本件起訴後之108年2月間去電旺默公司要求
    刪除訂購紀錄(見本院卷第131頁)，顯係為掩飾其訂購蛋糕
    一事。是鄭○智前揭所辯，無可採信。堪認於陳○宸出生後，
    鄭○智曾與陳○妤共同以父母名義分送親友彌月蛋糕之事實。
    　　
　㈣陳○妤等2人復主張鄭○智有參與陳○宸之胎毛筆製作儀式等語
    ，業經本院勘驗陳○妤等2人提出之光碟檔案，可知當日係由
    鄭○智手抱陳○宸坐於椅子上，陳○妤則立於後方全程錄影，
    在場有一男子對陳○宸口唸祝福之語，並拿取雞蛋、芹菜、
    銅板等物環繞陳○宸之頭部施作儀式，期間鄭○智並以陳○宸
    之乳名謂「萬萬別哭，乖，沒事」，有本院110年8月13日準
    備程序筆錄可憑(見本院卷第387頁)。衡以前開民間習俗儀
    式通常係與嬰孩至關重要之人方受邀到場，而當日陳○妤之
    父母皆未參與，卻僅邀請鄭○智到場，且係由鄭○智懷抱陳○
    宸施作儀式，並由陳○妤負責全程錄影以供作紀念，足徵鄭○
    智與陳○宸應有至親關係。
　㈤佐以陳○妤等2人之血型分別為A型、O型，鄭○智血型則為O型
    ，有○○○醫院澎湖分院血液檢驗報告單、臺北市立聯合醫院
    陽明院區診斷證明書在卷可憑(見原審卷一第217-219頁、第
    227頁)，則依陳○妤等2人與鄭○智之血型觀之，無法排除陳○
    宸與鄭○智有血緣關係，而具有科學上合理性。綜合上開事
    證，可認陳○妤等2人已釋明陳○宸與鄭○智間有血緣關係存在
    。
  ㈥鄭○智雖辯稱：其與陳○妤早在103年1月間已分手，雙方最後1
    次性行為係發生於102年11至12月間，陳○宸非陳○妤自其受
    胎所生之子，陳○妤等2人提出103年1月底以後渠2人合拍之
    照片日期顯遭竄改云云。然審諸陳○妤所提出103年放天燈照
    片及新聞資料(見原審卷一第237頁、第367-373頁)，可知照
    片中背景看板係記載2014年新北市平溪天燈節，兩人分別於
    同一看板前拍照，而渠二人各自獨照中所穿之衣物，核與合
    照相片之衣物相符，堪認陳○妤所提出之天燈節活動合照照
    片屬真正，鄭○智空言陳○妤等2人提出之照片日期係遭竄改
    ，即無可採。則依陳○妤所提出之103年放天燈照片、懷孕期
    間之合照(見原審卷一第237頁、第367-369頁、第561-571頁
    )，可知渠2人於103年2月以後仍共同出遊且舉止親密，甚且
    渠2人猶共同參加鄭○智之同學會(見原審卷一第561頁)，是
    鄭○智此部分辯解，尚無足取。
  ㈦原審已於109年6月2日裁定命陳○宸與鄭○智至法務部調查局接
    受親子血緣鑑定(見原審卷一第817-818頁)，僅陳○宸遵期受
    驗，鄭○智屆期並未到驗，有法務部調查局109年7月17日函
    在卷可憑(見原審卷二第15頁)。嗣本院於110年1月6日再次
    裁定命鄭○智至法務部調查局接受親子血緣鑑定，若無正當
    理由拒絕鑑定，將受有不利之認定，鄭○智仍未依排定日期
    到驗，有本院上開裁定及法務部調查局110年1月29日函在卷
    可憑(見本院卷第149-150頁、第173頁)。鄭○智無正當理由
    拒不接受親子血緣鑑定，本院自得以之為全辯論意旨，於斟
    酌上開各項事證後，為鄭○智不利之判斷。
  ㈧綜上，陳○妤等2人主張陳○宸為陳○妤自鄭○智受胎所生子女，
    而與鄭○智具事實上之親子血緣關係。是陳○妤等2人請求鄭○
    智認領陳○宸為其子，洵屬有據。 
五、次按非婚生子女經認領者，對於其權利義務之行使或負擔，
    依協議由父母之一方或雙方共同任之。未為協議或協議不成
    者，法院得依父母之一方、主管機關、社會福利機構或其他
    利害關係人之請求或依職權酌定之。法院為前項之裁判時，
    應依子女之最佳利益審酌一切情狀，尤應注意左列事項：
    子女之年齡、性別、人數及健康情形。子女之意願及人格
    發展之需要。父母之年齡、職業、品行、健康情形、經濟
    能力及生活狀況。父母保護教養子女之意願及態度。父母
    子女間或未成年子女與其他共同生活之人間之感情狀況。
    父母之一方是否有妨礙他方對未成年子女權利義務行使負擔
    之行為。各族群之傳統習俗、文化及價值觀。民法第1069
    條之1準用第1055條第1項、第1055條之1第1項定有明文。而
    法院為審酌子女之最佳利益，得徵詢主管機關或社會福利機
    構之意見、請其進行訪視或調查，並提出調查報告及建議，
    家事事件法第106條第1項亦有明定。經查：
  ㈠本件陳○妤、鄭○智所生未成年子女陳○宸為000年00月00日生
    ，有戶口名簿可稽（見原審卷一第19頁)，現為未成年人，
    依前揭規定，陳○妤等2人請求鄭○智認領陳○宸為其子女既有
    理由，且陳○妤、鄭○智就陳○宸權利義務之行使或負擔應由
    何人任之既未有協議，則陳○妤請求法院酌定之，自無不合
    。
  ㈡陳○宸現年6歲，目前由陳○妤照顧，陳○妤於親職能力、親職
    時間及教育規劃等方面，均屬穩定，亦有良好之照顧資源及
    社會資源系統，且自陳彦宸出生迄今均由其擔任主要照顧者
    ，亦具有高度監護意願；鄭○智則未曾照顧或探視陳彦宸，
    亦無扶養意願，並同意陳○宸之權利義務行使或負擔猶由陳○
    妤任之(見本院卷第87頁)。基於主要照顧者原則及繼續性原
    則，評估陳○妤具行使負擔陳彦宸親權之能力等語，有映晟
    社會工作師事務所訪視報告足參(見原審卷一第109-115頁)
    。本院斟酌上開各情，認陳○宸自出生後即由陳○妤照顧，尚
    無不利益之情形，彼此間情感依附關係甚佳，其客觀條件亦
    適合就陳○宸權利義務之行使或負擔單獨任之，是以綜合陳○
    宸之年齡、人格發展需要，暨兩造照顧兒童經驗及互動情形
    、保護教養意願等一切情狀，認陳○宸權利義務之行使或負
    擔，應由陳○妤單獨任之，始符合陳○宸之最佳利益。
六、又父母對於未成年之子女，有保護及教養之權利義務。扶養
    之程度，應按受扶養權利者之需要，與負扶養義務者之經濟
    能力及身分定之；而負扶養義務者有數人，而其親等同一時
    ，應各依其經濟能力，分擔義務，民法第1084條第2項、第1
    119條、第1115條第3項定有明文。另按法院命給付扶養費之
    負擔或分擔，得依聲請或依職權，命為一次給付、分期給付
    或給付定期金，必要時並得命提出擔保；法院命分期給付者
    ，得酌定遲誤一期履行時，其後之期間視為亦已到期之範圍
    或條件；法院命給付定期金者，得酌定逾期不履行時，喪失
    期限利益之範圍或條件，並得酌定加給之金額，但其金額不
    得逾定期金每期金額之2分之1，家事事件法第107條第1項、
    第2項準用同法第100條亦有明文。
  ㈠經查，未成年子女陳○宸所居住臺北市104至108各年度平均每
    人月消費支出分別為2萬7,216元、2萬8,476元、2萬9,245元
    、2萬8,550元、3萬981元(見本院卷第263頁)，可知每人平
    均每月消費支出有逐年上漲趨勢。此外，復參以鄭○智係擔
    任外科醫師，於105至107年度收入分別為211萬5,325元、24
    7萬1,943元、506萬7,599元；陳○妤本為代理特教老師，於1
    08年接受社工訪視時則係待業中，於105至107年度收入分別
    為32萬6,677元、28萬3,248元、3,012元(見原審卷一第69頁
    、第111頁、第793-807頁；卷二第21-27頁)，兩人經濟程度
    懸殊，兼衡陳○妤實際負責照顧教養陳彦宸付出之心力、時
    間，其所付出勞力自可評價為扶養費之一部，併考量物價通
    膨因素，推估陳○宸未來在成長各階段之生活所需等一切情
    狀，認陳○妤等2人主張鄭○智每月應分擔之扶養費為2萬5,00
    0元，猶嫌過高，應認陳彦宸每月所需之扶養費以3萬元為適
    當，並由陳○妤與鄭○智各依1/3、2/3比例分擔扶養費為宜，
    則鄭○智每月應分擔陳彦宸之扶養費為2萬元。至鄭○智辯稱
    ：陳○妤於訪視時稱其母子2人生活費用約1.5萬元至2萬元之
    間，則陳○宸每月花費至多7,500元至1萬元之間云云。惟陳○
    妤接受訪視時陳稱：其每月支出房租2萬多元、陳○宸學費每
    學期3至4萬元、生活費1.5萬元至2萬元等語（見原審卷一第
    111頁），可見陳○妤前揭訪視所稱生活費僅指其母子2人一
    般日常生活衣食所需費用，尚不包括陳○宸居住、教育所生
    之費用，鄭○智擷取陳○妤訪視時隻字片語，遽謂陳○宸每月
    花費至多不超過1萬元云云，即非可採。鄭○智復抗辯：行政
    院每人月消費支出係抽樣調查，且包含菸酒及檳榔之費用云
    云，然本院係以每人月消費支出作為判斷基準之一，再參酌
    陳○妤、鄭○智之資力及物價通膨等因素，綜合認定陳○宸每
    月所需扶養費，故鄭○智此部分所辯，亦無憑採。
  ㈡準此，鄭○智應自107年12月1日起至陳○宸成年之日止，按月
    於每月5日前給付陳○妤關於陳○宸之扶養費2萬元。扣除原審
    判命鄭○智自107年12月1日起至陳○宸成年之日止，按月給付
    每月扶養費1萬6,000元部分，鄭○智應自107年12月1日起至
    陳○宸成年之日止，再按月給付每月扶養費4,000元(計算式
    ：20,000－16,000＝4,000)。又本件命鄭○智分期給付扶養費
    部分，為恐其日後有拒絕或拖延之情，而不利於未成年子女
    利益，爰依家事事件法第107條第2項準用第100條第3項規定
    ，併諭知鄭○智於本判決確定後，如遲誤1期履行，其後6期
    視為亦已到期，以確保陳○宸受扶養之權利。 
七、又任親權之一方如先墊支未成年子女之扶養費用後，未行使
    親權之一方即得因此卸免前開費用負擔之責任而獲取利益，
    是已為支出之一方，自得依不當得利法律關係向他方求償。
    本院酌定陳○宸每月生活費以3萬元為適當，且認扶養費用由
    鄭○智負擔2/3，鄭○智應按月給付陳○妤關於陳○宸之扶養費2
    萬元，如前所述。準此，陳○妤等2人主張陳○宸自出生時起
    由陳○妤單獨扶養，既為鄭○智所不爭執，則其請求鄭○智給
    付自陳○宸出生即000年00月00日起至000年00月00日之代墊
    扶養費共計97萬2,667元(計算式：2萬元/月×48月＋2萬/月×1
    9/30＝972,667)，為有理由；逾此部分之請求，即非有據，
    不應准許。又陳○妤請求鄭○智返還前揭不當得利有理由部分
    ，係屬不確定期限之債權，且以支付金錢為標的，則陳○妤
    依民法第229條第2項、第233條第1項前段及第203條規定，
    請求鄭○智加計自起訴狀繕本送達日之翌日即107年12月13日
    (見原審卷一第91頁)起算之法定遲延利息，亦應准許。扣除
    原審判命給付77萬8,113元本息後，鄭○智應再給付19萬4,55
    4元(計算式：972,667－778,113＝194,554)本息。
八、綜上所述，陳○妤等2人依民法第1067條第1項、第1069條之1
    準用第1055條第1項、第1084條第2項、第179條規定，請求
    鄭○智認領陳○宸，並酌定陳○宸權利義務之行使或負擔由陳○
    妤任之；鄭○智自107年12月1日起至陳○宸成年之日止，按月
    於每月5日前給付陳○妤關於陳○宸扶養費2萬元，如遲誤1期
    履行者，其後6期視為亦已到期，暨返還陳○妤所代墊扶養費
    97萬2,667元及自107年12月13日起至清償日止，按年息百分
    之五計算之利息，洵屬有據，應予准許，逾此部分之請求，
    為無理由，不應准許。原審就本院准許自107年12月1日起至
    陳○宸成年之日止按月再給付關於陳○宸扶養費4,000元及鄭○
    智再給付陳○妤19萬4,554元本息部分，駁回陳○妤之請求，
    尚有未洽，陳○妤等2人上訴意旨指摘原判決關此部分不當，
    聲明廢棄改判，為有理由，爰由本院廢棄，改判如主文第2
    、3項所示。至於原審就准許認領子女、命鄭○智自107年12
    月1日至陳○宸成年之日止，按月給付陳○妤關於陳○宸扶養費
    1萬6,000元，暨給付陳○妤77萬8,113元本息部分，為鄭○智
    敗訴之判決，以及就上開不應准許部分，為陳○妤敗訴之判
    決，均無違誤，兩造上訴意旨各自指摘原判決關此部分不當
    ，求予廢棄改判，均為無理由，應予駁回。又法院命給付扶
    養費負擔或分擔，得審酌一切情況，定其給付之方法，不受
    聲請人聲明之拘束(家事事件法第107條第2項準用第100條第
    1項規定參照)。陳○妤等2人主張鄭○智就超過本院命分期給
    付扶養費金額部分，固不應准許，惟法院既不受當事人聲明
    之拘束，自無庸為駁回之諭知。另關於酌定分期給付扶養費
    部分，核屬家事非訟事件，而家事事件法對家事非訟事件並
    未設有假執行之相關規定，且依家事事件法第97條之規定，
    僅準用非訟事件法之規定，非訟事件法復無準用民事訴訟法
    關於假執行之規定，故陳○妤等2人就該部分請求本院宣告假
    執行，於法自屬無據，惟其聲明不生拘束法院之效力，此部
    分假執行之聲請亦無須為駁回之諭知。至於陳○妤請求返還
    代墊扶養費部分，未逾150萬元，經本院判決後即告確定（
    民事訴訟法第466條第1項、第3項規定參照)，亦毋庸為假執
    行之宣告，附此敘明。並依家事事件法第51條準用民事訴訟
    法第79條、第85條第3項規定，為訴訟費用負擔之判決。　
    　 
九、本件事證已臻明確，兩造其餘之攻擊或防禦方法及所用之證
    據，經本院斟酌後，認為均不足以影響本判決之結果，爰不
    逐一論列，附此敘明。　　　　
十、據上論結，本件陳○妤等2人之上訴為一部有理由、一部無理
    由，鄭○智之上訴為無理由。爰判決如主文。　　　　
中　　華　　民　　國　　110 　年　　10　　月　　19　　日
                  家事法庭
                        審判長法  官  胡宏文
                              法  官  陳筱蓉
                              法  官  楊雅清
正本係照原本作成。
如不服本判決，應於收受送達後20日內向本院提出上訴書狀，其
未表明上訴理由者，應於提出上訴後20日內向本院補提理由書狀
（均須按他造當事人之人數附繕本）上訴時應提出委任律師或具
有律師資格之人之委任狀；委任有律師資格者，另應附具律師資
格證書及釋明委任人與受任人有民事訴訟法第466 條之1第1項但
書或第2項所定關係之釋明文書影本。如委任律師提起上訴者，
應一併繳納上訴審裁判費。
中　　華　　民　　國　　110 　年　　10　　月　　19　　日
　　　　　　　　　　　　　　　書記官  陳惠娟